臺灣彰化地方法院刑事判決　　　　　　　 94年度訴字第826號
公　訴　人　臺灣彰化地方法院檢察署檢察官
被　　　告　辛○○
指定辯護人　洪主雯律師
被　　　告　丙○○
指定辯護人　林志輝律師
被　　　告　乙○○
指定辯護人　趙建興律師
上列被告等因強盜案件，經檢察官提起公訴 (94年度偵字第1379
號)，本院判決如下：
    主  文
辛○○意圖為自己不法之所有，結夥三人攜帶兇器，以強暴至使
不能抗拒，而取他人之物，累犯，處有期徒刑柒年捌月。扣案之
頭套貳個、手銬貳副均沒收。
丙○○意圖為自己不法之所有，結夥三人攜帶兇器，以強暴至使
不能抗拒，而取他人之物，累犯，處有期徒刑捌年。扣案之頭套
貳個、手銬貳副均沒收。
乙○○意圖為自己不法之所有，結夥三人攜帶兇器，以強暴至使
不能抗拒，而取他人之物，處有期徒刑柒年捌月。扣案之頭套貳
個、手銬貳副均沒收。
    事  實
一、辛○○於民國86年間因違反懲治盜匪條例及麻醉藥品管理條
　　例等案件，分別經法院判處有期徒刑3年10月及4月確定，嗣
    裁定其應執行有期徒刑4年，已於90年3月28日縮短刑期而執
    行完畢；丙○○於86年間因違反槍砲彈藥刀械管理條例及麻
    醉藥品管理條例等案件，經法院判處應執行有期徒刑1年4月
    ，並強制工作3年確定，已於90年6月14日執行完畢；乙○○
    於87年間，因違反槍砲彈藥刀械管制條例案件，經法院判處
    有期徒刑6月確定，又於90年間因恐嚇及違反槍砲彈藥刀械
    管制條例案件，分別經法院判處有期徒刑1年及4年確定，後
    經法院裁定應執行有期徒刑5年2月，嗣於93年4月8日假釋出
    獄，現仍在假釋期間。
二、辛○○、丙○○、乙○○均不知悔改，其等聽聞庚○○（通
    緝中，另行審結）告知庚○○之友人戊○○因受傷而領有一
    筆保險理賠金，辛○○、丙○○、乙○○及庚○○四人乃共
    同基於意圖為自己不法所有之犯意聯絡，合謀強盜該筆款項
    ，計劃由乙○○駕車載其他三人前往戊○○之住處，並負責
    在車上等候接應，庚○○先以朋友身分帶同丙○○進入屋內
    找戊○○，假意聊天拜訪以查探虛實，辛○○攜帶作案兇器
    在門外等候，待時機成熟後，再通知辛○○進入屋內著手強
    盜，而庚○○則佯裝成無辜之被害人，表現出受制於辛○○
    之情狀，以免戊○○發現伊參與其事。謀議完成後，四人即
    於94年2月11日20時許展開行動，由丙○○備妥其所有長約
    30公分之刀子一支（未扣案）、長約20公分之鋸子一支（未
    扣案）、手銬二副（扣案）、頭套二頂（扣案）等物，放置
    於背包內以便於攜帶，再由乙○○駕駛車號AE-5083號自小
    客車，搭載丙○○、辛○○、庚○○等人共同前往戊○○位
    於彰化縣彰化市○○路137巷20號3樓之住處，乙○○遂依原
    定計劃在車上等候，庚○○則以朋友身分帶同丙○○按鈴叫
    門，戊○○不疑有他而邀其等入內，此時戊○○之弟甲○○
    在房內睡覺，不久戊○○之友人己○○亦到訪，丙○○認時
    機適當，乃聯絡辛○○進入並為其開門，辛○○戴上頭套掩
    飾身分，進門後即持刀佯裝挾持庚○○，且將其所攜帶之鋸
    子交給丙○○，辛○○並與丙○○合力對戊○○及己○○施
    以暴力，致戊○○受有頭部、左肩、左眼等多處傷害，己○○受有頭部及臉部之傷害，均因此不敢反抗，辛○○乃喝令
    戊○○、己○○及佯裝受害之庚○○三人一起蹲坐在靠近廚
    房之走道處，且指示庚○○以手銬將戊○○、己○○反銬在
    背後，再以外套蓋住戊○○頭部，另將己○○戴上頭套，以
    此方式看管戊○○、己○○二人，丙○○則持鋸子進入房間
    內，叫醒毫無防備而不能抗拒之甲○○，要求其取出財物，
    並逐一搜刮各房間，總計獲取現金新台幣約（下同）2萬2千
    6 百元、行動電話三支、佛像二尊，及數目不詳之玉印章、
    提款卡、信用卡、存摺、保險領款單、身分證等物，丙○○
    將所得財物裝入辛○○之背包後，二人即下樓，準備搭乘乙○○所駕車輛離去，此時庚○○假裝稱要報警，亦衝至門外
    ，辛○○乃將手銬鑰匙交付庚○○，使其返回屋內為戊○○
    、己○○解開手銬。辛○○、丙○○上車後，乙○○即駕車
    載其等前往他處找朋友，並與庚○○會合，途中楊志中在車
    上分得現金5千6百元，及行動電話、佛像、玉印章、提款卡
    、信用卡、存摺、保險領款單、身分證等物，所餘現金約1
    萬7 千元均由丙○○取走，並由其轉交5百元給庚○○（乙○○分得數額不詳）。嗣經戊○○報警處理，警方至現場查
    扣頭套二個及手銬二副，始循線查悉上情。
二、案經彰化縣警察局彰化分局報請台灣彰化地方法院檢察署檢
    察官偵查起訴。
    理  由
一、訊據被告辛○○固坦承持刀傷害被害人戊○○、己○○，並
    強取屋內財物，惟否認有不法所有意圖，辯稱：被害人戊○○販賣給伊之海洛因品質不佳，重量不足，伊才透過被告庚○○找戊○○理論，並取走屋內毒品海洛因、安非他命及其
    他財物，作為抵償之用云云；被告丙○○固坦承與庚○○共
    同去找被害人戊○○，惟否認參與強盜犯行，辯稱：伊僅是
    陪同辛○○去找戊○○處理其二人因買賣毒品所引起之糾紛
    ，事先並不知道被告辛○○備有刀械，衝突發生時伊也十分
    驚訝，更未持鋸子控制任何人，所得財物是被害人戊○○同
    意賠償被告辛○○之物，但因被告辛○○也欠伊錢，所以事
    後才會分錢給伊云云；另被告乙○○固坦承駕車載其餘被告
    前往戊○○之住處，惟否認參與強盜犯行，辯稱：其兄丙○○臨時打電話要求其開車帶他們去找朋友，抵達後僅告知其
    在車上等候，不久其睡覺了，根本不知道發生何事云云。至
    辯護意旨略以：依照共犯過剩行為理論，被告丙○○無須為
    被告辛○○之犯行負責，另被告乙○○未參與任何事先計畫
    一節，業經證人丁○○及共同被告辛○○、丙○○證述在卷
    ，自無法證明被告乙○○與其他被告之間有任何犯意聯絡等
    語。
二、經查：
  (一)按被告以外之人於審判中有「所在不明而無法傳喚或傳喚不
    到者」之情形，其於檢察事務官、司法警察官或司法警察調
    查中所為之陳述，經證明具有可信之特別情況，且為證明犯
    罪事實之存否所必要者，得為證據，刑事訴訟法第159條之3
    第3款定有明文。本案被害人戊○○經合法傳喚未到，且其
    弟即證人甲○○證稱戊○○已經二、三個月沒有回家，打電
    話亦無來電顯示，亦足認被害人戊○○目前所在不明，然其
    於案發後負傷報案，並接受警方詢問，記憶清晰，又係為追
    緝真兇所為之陳述，應有可信之特別情況，並為證明本案犯
    罪事實所必要，依前揭法律規定，其所為之警詢陳述具有證
    據能力，合先敘明。
  (二)事實欄所記載關於案發當天，被告庚○○先帶丙○○進入被
    害人戊○○家中，隨後乙○○開門讓被告辛○○以頭罩矇面
    方式進入，並由被告辛○○及丙○○分持刀械攻擊戊○○及
    己○○，致其等受傷無法反抗，再以面罩及外套覆蓋此二人
    頭部等經過情形，業據被害人戊○○、己○○於警詢時證述
    在卷，並與被告辛○○所坦承作案情節相符。被告辛○○以
    證人身分於本院審理時證稱：當時伊負責看管被害人戊○○
    、己○○，及佯裝受害之被告庚○○，而被告丙○○則持鋸
    子進入房間叫醒甲○○，拿取財物等語，亦與證人甲○○於
    本院審理時證述之情節互核一致。被告丙○○於94年2月19
    日本院羈押訊問時已坦承上述犯行，然在本院審理時改稱事
    先毫不知情，亦未持鋸子參與作案云云，顯與前揭證人之證
    詞及其本人先前陳述矛盾，當係事後卸責之詞，難以採信。
    是以被告庚○○、辛○○、丙○○在犯罪過程中先後負責探
    查現場狀況、以暴力方式控制被害人，及搜刮財物之分工模
    式堪以認定。至證人甲○○雖證稱見到被告辛○○當天持武
    士刀，而被告辛○○亦自稱其係持長約30公分之小武士刀，
    但該支刀子並未扣案送鑑定，是否屬於槍砲彈藥刀械管制條
    例公告禁止持有之刀械仍屬不明，基於罪疑惟輕原則，從輕
    認定其所持者非管制刀械，附此敘明。
  (三)被告辛○○雖否認有不法所有意圖，辯稱是因為向被害人戊○○購買海洛因品質不佳且數量不足，才去找戊○○理論，
    並拿取現場之毒品及財物抵債云云，而被告丙○○亦辯稱是
    陪同被告辛○○去處理毒品買賣糾紛云云，惟被害人戊○○
    於警詢時否認與被告辛○○有任何毒品交易，證稱現場並無
    任何毒品等語，而證人己○○、甲○○於警詢中或審理時亦
    均否認當天曾看見任何毒品。衡諸被告辛○○戴頭套進入屋
    內，又將被害人戊○○、己○○矇面之情節，顯見被告辛○○有意避免被害人知悉自己之身分，則其等如何能以此方式
    與對方進行理論？上述辯解有違常情。又被告辛○○之女友
    即證人丁○○於本院審理時證稱：伊曾見聞被告辛○○、丙○○、庚○○在案發前共同計畫強盜，分工方式係由被告乙○○開車接應，丙○○及辛○○下手強盜，庚○○假裝成被
    害人，又他們挑上被害人戊○○為作案目標之原因，是聽被
    告庚○○說對方領到一筆保險金，等作案回來之後，伊聽他
    們提及作案用之頭套、手銬及刀械是被告丙○○準備的等語
    ，益徵被告等作案之目的，並非因毒品交易糾紛引起，是其
    等辯稱現場有拿到海洛因、安非他命用以抵債云云，非無可
    能係為掩飾主觀上不法所有之意圖，以求推諉卸責之詞，難
    以遽信，爰認定被告等人在現場拿取之財物，係被告辛○○
    所承認與被害人戊○○、甲○○所陳述相符之部分，包括：
    現金新台幣約2萬2千6百元（辛○○自稱分得5千6百元，丙○○自稱分得1萬7千元）、行動電話三支、佛像二尊，及數
    目不詳之玉印章、提款卡、信用卡、存摺、保險領款單、身
    分證等物。被告丙○○除坦承有拿到1萬7千元外，並自稱將
    其中5百元轉交被告庚○○，足認其有分贓行為，兼以證人
    丁○○供稱被告丙○○確實事先參與謀議，及曾準備作案工
    具等情，已如前述，又被告辛○○於警詢、偵訊時亦供稱作
    案工具係由被告丙○○所準備，且於本院審理供稱案發當時
    被告丙○○負責持鋸子，與證人甲○○於本院審理時、證人
    戊○○於警詢時、證人己○○於警詢時描述所見情節相符，
    應認被告丙○○確有參與犯罪謀議、預備及實施行為，是其
    辯稱未參與犯行，對於衝突發生甚感意外云云，自係事後卸
    責之詞，被告辛○○、丙○○辯稱因毒品糾紛所致云云，亦
    係推諉之詞，均不足採信。
  (四)被告乙○○雖辯稱只是單純開車帶其餘被告去找朋友，不知
    他們的犯罪計畫云云，而證人丁○○於本院審理時亦證稱被
    告辛○○、丙○○、庚○○討論作案計畫時，被告乙○○確
    實未在場參與討論，但證人丁○○證稱：他們計畫時有提及
    安排由被告乙○○開車接應一事等語，且觀諸其等計畫內容
    縝密（包括備妥作案工具、先由被告丙○○、庚○○進入探
    查現場狀況，被告辛○○在外等候，以求裡應外合），應認
    其等逃逸方式，也在事先安排規畫之範圍內，為免百密一疏
    ，自須仰賴被告乙○○全完配合。然被告乙○○坦承在樓下
    等候約一個小時，時間並非短暫，倘若其毫不知情，焉能不
    豈疑竇？被告辛○○及丙○○又如何確保在被告乙○○久候
    期間不生變卦，而能安然逃脫？應認被告乙○○對於負責駕
    車接應之任務，必知之甚詳，其辯稱不知犯罪計畫云云，顯
    係事後卸責之詞，不可採信。
  (五)綜上所述，以被告辛○○所承認大部分之犯行，對照被害人
    戊○○、己○○、甲○○於警詢或本院審理時之供述，並參
    照卷附被害人戊○○、己○○之受傷照片四張、現場採證照
    片六張及扣案之頭套二個、手銬二副等證物，足以認定被告
    等人之犯罪手段，係以暴力方式使被害人無法抗拒而取其財
    物，兼衡證人丁○○證述其於案發前、後之見聞，及被告等
    人陳述之分贓方式，應認被告辛○○、丙○○、乙○○及未
    到案之庚○○，彼此間確有犯意之聯絡，並各自分擔部分犯
    行。本件事證明確，被告等人犯行堪以認定。
三、核被告辛○○、丙○○、乙○○等人攜帶刀子、鋸子等兇器
    ，以強暴方式至被害人無法抗拒而取其財物之所為，均係犯
    刑法第330條第1項之結夥三人攜帶兇器強盜罪。其等於強盜
    行為過程中，致被害人戊○○、己○○受傷之部分，係強暴
    手段實施之當然結果，爰不另論以傷害罪。被告辛○○、庚○○、丙○○、乙○○於犯罪過程中分別負責查探現場狀況
    、控制被害人、拿取財物、駕車接應等行為，顯有犯意之聯
    絡及行為之分擔，為共同正犯。雖被告乙○○未進入被害人
    戊○○之住處，惟其非僅就其自己實施之行為負其責任，而
    須在犯意聯絡之範圍內，對於他共同正犯所實施之行為共同
    負責（參見最高法院32年度上字第1905號判例），併予指明
    。被告等人以一個強盜犯行侵害被害人戊○○、己○○、甲○○三人之身體或財產法益，係一行為觸犯數罪名，為想像
    競合犯。另查被告辛○○及乙○○各有如事實欄第一段所記
    載之前案紀錄，並均已執行有期徒刑完畢等情，各有台灣高
    等法院被告全國前案紀錄表在卷可稽，其二人於有期徒刑執
    行完畢五年內，再犯本件有期徒刑以上之罪，均為累犯，應
    分別依法加重其刑。爰審酌被告三人均有犯罪之前案紀錄，
    素行非佳，於本案中被告辛○○雖負責持刀挾制被害人，手
    段惡劣，惟其坦承大部分犯行，犯後態度尚屬良好，被告乙○○雖僅負責駕車接應，情節較屬輕微，但否認犯行，態度
    不佳，而被告丙○○除持鋸子實施犯行外，復否認犯行，犯
    罪手段嚴重且犯後態度不佳，可責程度最高，並衡酌被害人
    受有皮肉傷勢之程度，及其等損失財物之價值等一切情狀，
    分別就被告三人之犯行，量處如主文所示之刑，以示儆懲。
    末查扣案之頭套二個及手銬二副，係由被告丙○○所準備，
    已如前述，足認係被告丙○○所有，且係供其等犯罪使用之
    物，爰依法宣告沒收。至於被告辛○○、丙○○於犯罪過程
    所持之刀子、鋸子等兇器並未扣案，又因被告丙○○否認準
    備作案工具，而無法進一步查證其下落，未免將來執行困難
    ，爰不予宣告沒收，附此敘明。
據上論斷，應依刑事訴訟法第299條第1項前段，刑法第28條、第
330條第1項、第47條、第55條、第38條第1項第2款，判決如主文
。
本案經檢察官李毓珮到庭執行職務。
中　　華　　民　　國　　94　　年　　9 　　月　　29　　日
                  刑事第三庭  審判長法官  余仕明
                              法      官  簡婉倫
                              法      官  黃玉齡
以上正本證明與原本無異。
如不服本判決，應於判決送達後10日內，向本院提出上訴狀（須
附繕本），上訴於台灣高等法院台中分院。
告訴人或被害人對於判決如有不服具備理由請求檢察官上訴者，
其上訴期間之計算係以檢察官收受判決正本之日為準。
中　　華　　民　　國　　94　　年　　9 　　月　　29　　日
                              書  記  官  林怡吟
附錄本案論罪科刑法條全文：
中華民國刑法第328條第1項
  意圖為自己或第三人不法之所有，以強暴、脅迫、藥劑、催眠
  術或他法，至使不能抗拒，而取他人之物或使其交付者，為強
  盜罪，處5年以上有期徒刑。
中華民國刑法第330條第1項
  犯強盜罪而有第321條第1項各款情形之一者，處7年以上有期
  徒刑。
中華民國刑法第321條
  犯竊盜罪而有左列情形之一者，處 6 月以上、 5 年以下有期
  徒刑：
  一  於夜間侵入住宅或有人居住之建築物、船艦或隱匿其內而
      犯之者。
  二  毀越門扇、牆垣或其他安全設備而犯之者。
  三  攜帶兇器而犯之者。
  四  結夥三人以上而犯之者。
  五  乘火災、水災或其他災害之際而犯之者。
  六  在車站或埠頭而犯之者。
  前項之未遂犯罰之。
